臺灣新北地方法院行政訴訟判決
                                      111年度交字第270號
原      告  陳台亮
被      告  新北市政府交通事件裁決處
                    
代  表  人  李忠台（處長）
                    
訴訟代理人  黃曉妍律師

上列當事人間因交通裁決事件，原告不服被告民國111年4月26日
 新北裁催字第48-CN0000000號裁決，向本院提起行政訴訟，本
院判決如下：
    主  文
一、原告之訴駁回。
二、訴訟費用新臺幣300元由原告負擔。
    事實及理由
壹、程序方面：
    原告不服被告所為道路交通管理處罰條例第8條之裁決而提
    起撤銷訴訟，依行政訴訟法第237條之1，應適用交通裁決事
    件訴訟程序。本件因卷證資料已經明確，本院依同法第237 
    條之7規定，不經言詞辯論，直接裁判。
貳、實體方面：
一、爭訟概要：
　　緣原告（未領有機車駕駛執照），於民國（下同）111年1月
    27日9時5分許，駕駛訴外人陳○誌所有之車牌號碼000-0000
    號普通重型機車（下稱系爭機車）而沿新北市三重區三和路
    3段行駛至與龍門路交岔而設有機慢車兩段左轉標誌「遵20
    」之路口時，未依該標誌指示而逕行違規迴轉，適為站立於
    其前方路側執行勤務之新北市政府警察局三重分局長泰派出
    所警員目睹，乃以指揮棒、手勢及吹哨示意原告停車接受稽
    查，但原告未予理會而逕行駛離，致警員當場不能攔截製單
    舉發，警員遂以其有「違反處罰條例之行為，拒絕停車接受
    稽查而逃逸」之違規事實，於111年2月7日填製新北市政府
    警察局新北市警交大字第CN0000000號舉發違反道路交通管
    理事件通知單對系爭機車之車主（即訴外人陳○誌）逕行舉
    發，記載應到案日期為111年3月24日前，並於111年2月7日
    移送被告處理，原告於111年2月22日填製「新北市政府交通
    事件裁決處交通違規案件陳述書」陳述不服舉發，系爭機車
    之車主（即訴外人陳○誌）則於111年4月19日填具「違規移
    轉駕駛人申請書」而向被告辦理歸責予實際駕駛人（即原告
    ）事宜。嗣被告認原告有「違反處罰條例之行為，拒絕停車
    接受稽查而逃逸（無照）」之違規事實，乃依道路交通管理
    處罰條例第60條第1項（前段）、第85條第1項（前段）、第
    67條（第8項）及違反道路交通管理事件統一裁罰基準表等
    規定，以111年4月26日新北裁催字第48-CN0000000號違反道
    路交通管理事件裁決書（下稱原處分），裁處原告罰鍰新臺
    幣（下同）10,000元，自111年4月26日(裁決日)起6個月不
    得重新考領駕駛執照。原告不服，遂提起本件行政訴訟。
二、原告起訴主張及聲明：
（一）主張要旨：
   1、原告於111年1月27日在三重區三和路三段與龍門路之交岔
      路口，因未依兩段式左轉而不願停車接受稽查，事實為原
      告年近70歲，眼睛不良，並無看見攔查之警員。
　 2、原告騎車車速40km，正進行中，原告是否有看見或聽見為
      待證事項，請庭上依憲法第15條、16條之保障，法官法第
      80條之獨立公平審判，民事訴訟法第121條、388條之不得
      就當事人未聲明事項為判決，請要求警員舉證拍攝照片日
      期，當庭言詞辯論。　
（二）聲明：原處分撤銷。
三、被告答辯及聲明：
（一）答辯要旨：
   1、依據員警回覆聯內容，員警當時正擔服巡邏勤務，於三重
      區三和路3段與龍門街路口取締惡性違規，目睹原告騎乘
      系爭機車於三和路3段上，於行經龍門路口時，該路口設
      有機車兩段式左轉之標牌，該標牌清晰且不存斑駁致無法
      辨識之情，有現場街景照(路口標牌照)可稽，依道路交通
      安全規則第99條第2項，原告行經該路段時自應依規定兩
      段式左轉，然原告並未至路口機車待轉格進行待轉，反逕
      行左轉進入三和路3段，顯未依路口機車應兩段左轉標牌
      之規定，而有「不遵守道路交通標誌」之違規，且上情均
      遭執勤員警目睹，員警見狀立即以指揮棒與哨音指示其停
      車，詎料原告未暫停車輛接受稽查反駛離現場逃逸，而有
      「拒絕停車接受稽查而逃逸」之違規屬實，被告據此依道
      路交通管理處罰條例第60條第1項規定作成原處分，應無
      違誤。
   2、又本案員警密錄器影像因未保存而無法提供；然參酌臺北
      高等行政法院108年度交上字第338號判決意旨謂：「...
      汽機車駕駛人違規行為之取締，多係發生於瞬間，通常需
      由當場執行取締違規員警加以判斷，且必須立即為取締作
      為，是員警目睹違規事實而舉發之交通違規，除員警密錄
      器及監視器外，員警證詞及其他在場員警之證詞，亦可作
      為證據之用。」，關於違規行為之取締，除員警密錄器及
      監視器外，員警證詞及其他在場員警之證詞，亦可作為證
      據之用遂本件檢附之密錄器影像及執勤員警目睹後所製之
      公文書以供佐證，先予敘明。
   3、另原告固於起訴狀中以不知員警攔查行為為辯，惟檢視員
      警密錄器影像連續截圖(照片編號1-4)，可見原告不依規
      定違規左轉進入三和路3段後，員警手持指揮棒朝原告方
      向示意停車，當時原告前方除一台普重機外，其餘車輛均
      已行至員警後方，當然非員警示意對象(照片編號1)，而
      於原告騎經員警時，上述前方普重機亦已駛離員警，故員
      警伸出手向原告示意停車，此時客觀並不存任何足以遮蔽
      原告視野之障礙物或足以誤導其非員警攔查對象之情狀(
      照片編號2)，原告主觀應對員警之攔查行為有所知悉，即
      應依其指揮停車接受稽查，惟其仍騎乘系爭機車逕自向前
      駛離，核其行為該當不服稽查逃逸之主客觀要件，是以，
      原告主張並無可採，原處分自應予維持。
   4、又查駕駛人資料，原告並未合法取得駕駛執照，仍貿然駕
      駛車輛於道路上，甚至以違反交通法規之方式騎乘機車，
      然縱使未經考照，身為具有一般智識之正常人，自應對員
      警攔查後停車接受稽查有合理認知，並應確實遵守，是原
      告前揭所述，無非單方所執之詞，委無足取。
   5、綜上所述，被告依法裁處，應無違誤，原告之訴為無理由
      。
（二）聲明：原告之訴駁回。
四、爭點：
　　原告以其「年近70，眼睛不良」，斯時並未看見攔查之警員
    ，乃否認有原處分所指「違反處罰條例之行為，『拒絕停車
    接受稽查而逃逸』」之違規事實，是否可採？
五、本院的判斷：
（一）前提事實：
　　　爭訟概要欄所載之事實，除原告以如「爭點欄」所載而否
      認有原處分所指之違規事實外，其餘事實業為二造分別於
      起訴狀、答辯狀所不爭執，且有舉發違反道路交通管理事
      件通知單1紙、違規歷史資料查詢報表影本1紙、新北市政
      府交通事件裁決處交通違規案件陳述書影本1份、舉發警
      員意見書影本1 紙、違規移轉駕駛人申請書影本1 紙、原
      處分影本1 紙、汽機車駕駛人查詢結果影本1 紙、機車車
      籍查詢影本1紙（見本院卷第91頁、第93頁、第101頁、第
      105頁、第111頁、第119頁、第143頁、第145頁）、違規
      路口Google街景圖1紙（見本院卷第135頁）、警員採證錄
      影擷取畫面4幀〈含車牌局部放大〉（見本院卷第127頁至第
      133頁〈單數頁〉）足資佐證，是除原告主張及否認部分外
      ，其餘事實自堪認定。
（二）原告以其「年近70，眼睛不良」，斯時並未看見攔查之警
      員，乃否認有原處分所指「違反處罰條例之行為，『拒絕
      停車接受稽查而逃逸』」之違規事實，不可採：
   1、應適用之法令：
    ⑴道路交通標誌標線號誌設置規則第65條：
　　　機慢車兩段左（右）轉標誌「遵20」、「遵20.1」，用以
      告示左（右）轉大型重型機車以外之機車或慢車駕駛人應
      遵照號誌指示，在號誌顯示允許直行時先行駛至右（左）
      前方路口之左（右）轉待轉區等待左（右）轉，俟該方向
      號誌顯示允許直行後，再行續駛，以兩段方式完成左（右
      ）轉。本標誌設於實施機慢車兩段左（右）轉路口附近顯
      明之處，並配合劃設機慢車左（右）轉待轉區標線。本標
      誌下緣得設「機慢車兩段左（右）轉」附牌，標準型附牌
      圖例如下：（略）。
　　⑵道路交通管理處罰條例：
　　　①第3條第8款：
　　　  本條例用詞，定義如下：八、車輛：指非依軌道電力架
        設，而以原動機行駛之汽車（包括機車）、慢車及其他
        行駛於道路之動力車輛。
　　  ②第7條之2第1項第4款、第4項（舉發時）：
        汽車駕駛人之行為有下列情形之一，當場不能或不宜攔
        截製單舉發者，得逕行舉發：
        四、不服指揮稽查而逃逸，或聞消防車、救護車、警備
            車、工程救險車、毒性化學物質災害事故應變車之
            警號不立即避讓。
        第一項逕行舉發，應記明車輛牌照號碼、車型等可資辨
        明之資料，以汽車所有人為被通知人製單舉發。
      ③第48條第1項第2款：
　　　  汽車駕駛人轉彎或變換車道時，有下列情形之一者，處
        新臺幣六百元以上一千八百元以下罰鍰：二、不依標誌
        、標線、號誌指示。
      ④第60條第1項前段：
　　　  汽車駕駛人，駕駛汽車有違反本條例之行為，經交通勤
        務警察或依法令執行交通稽查任務人員制止時，不聽制
        止或拒絕停車接受稽查而逃逸者，除按各該條規定處罰
        外，處新臺幣一萬元以上三萬元以下罰鍰，並吊扣其駕
        駛執照六個月。
　  　⑤第67條第8項：
        汽車駕駛人違反本條例規定，應受吊扣駕駛執照處分，
        於汽車駕駛人係無駕駛執照駕車者，在所規定最長吊扣
        期間內，不得考領駕駛執照。
　　　⑥第85條第1項前段：　
　　　　本條例之處罰，受舉發違反道路交通管理事件之受處罰
        人，認為受舉發之違規行為應歸責他人者，應於舉發違
        反道路交通管理事件通知單應到案日期前，檢附相關證
        據及應歸責人相關證明文件，向處罰機關告知應歸責人
        ，處罰機關應即另行通知應歸責人到案依法處理。
　　⑶行政罰法第7條第1項：
　　　違反行政罰上義務之行為非出於故意或過失者，不予處罰
      。　
    ⑷按「本細則依道路交通管理處罰條例第九十二條第四項規
      定訂定之。」、「處理違反道路交通管理事件之程序及統
      一裁罰基準，依本細則之規定辦理。前項統一裁罰基準，
      如附件違反道路交通管理事件統一裁罰基準表。」，違反
      道路交通管理事件統一裁罰基準及處理細則第1條、第2條
      第1項、第2項分別亦有明定，是違反道路交通管理事件統
      一裁罰基準及處理細則即係基於法律之授權所訂定，而該
      處理違反道路交通管理事件之統一裁罰基準（即「違反道
      路交通管理事件統一裁罰基準表」）已考量「違反事件」
      、「法條依據」、「法定罰鍰額度或其他處罰」、「違規
      車種類別或違規情節」、「期限內繳納或到案聽候裁決者
      」、「逾越應到案期限30日內，繳納罰鍰或到案聽候裁決
      者」、「逾越應到案期限30日以上60日以內，繳納罰鍰或
      到案聽候裁決者」、「逾越應到案期限60日以上，繳納罰
      鍰或逕行裁決處罰者」等因素，作為裁量之標準，並未違
      反授權之目的及裁量權之本質，是其不僅直接對外發生效
      力，且被告亦應受其拘束而適用之。
   2、本件之舉發經過，業據舉發警員於前揭「意見書」敘明：
      「警員擔服111年01月27日8-10時巡邏勤務(359)，於三重
      區三和路三段與龍門路口取締惡性違規，於上述時、地發
      現一部機車000-0000號於上述路口未依兩段式左轉，員警
      見狀立即以指揮棒與哨音示意其停車受檢，惟違規騎士不
      願停車接受稽查而逃逸，違規過程均有照片為證，但無保
      存當時的密錄器畫面，警方依規定逕行舉發無誤。」；又
      依前揭警員採證錄影擷取畫面所示：「於畫面顯示時間20
      22/01/27（下同）09：05：08，在警員前方之路口有一機
      車迴轉；於09：05：14，警員趨前至外側車道，平舉指揮
      棒指向行駛於外側車道而朝警員而來之該機車，斯時該機
      車與警員中間僅有另一機車；於09：05：16，該機車行駛
      經警員身旁，而警員伸手為攔阻狀，惟該機車〈車牌號碼
      ：000-0000，藍白色）駕駛人未停車而前駛。」。
　 3、據上，足認原告於前揭時、地駕駛系爭機車，未依機慢車
      兩段左轉標誌「遵20」指示，逕行違規迴轉，經警員目睹
      乃趨前至外側車道，而在其前方以指揮棒、手勢及吹哨示
      意原告停車接受稽查，惟原告並未停車而駛離一事屬實，
      則被告據之認其有「違反處罰條例之行為，拒絕停車接受
      稽查而逃逸」之違規事實，乃以原處分裁處原告前揭處罰
      內容，觀諸前開規定，依法洵屬有據。
   4、雖原告執前揭情詞而為主張；惟查：
　　⑴警員所為上開示意停車接受稽查之方式，核屬清楚易辨，
　　　而原告既能騎乘機車上路，且依其所述時速尚能達到40公
      里，則其所稱因「年近70，眼睛不良」，斯時並未看見攔
      查之警員一節，自難採信。
　　⑵又原告既甫為「未依機慢車兩段左轉標誌『遵20』而逕行違
      規迴轉」之違規事實，則其就警員在其前方而為之上開動
      作及吹哨，當輕易即能意識到係對其示意攔停；再者，原
      告係未領有機車駕駛執照而駕駛系爭機車，更足認其有拒
      絕停車接受稽查之動機。
（三）本件判決基礎已經明確，兩造其餘的攻擊防禦方法及訴訟
      資料經本院斟酌後，核與判決結果不生影響，無一一論述
      之必要，一併說明。
（四）本件第一審裁判費為300元，所以確定第一審訴訟費用額
      為300元，由原告負擔。
六、結論：原處分並無違誤，原告訴請撤銷為無理由，應予駁回
    。
中　　華　　民　　國　 111　　年　　10　　月　　31  　日
                  行政訴訟庭  法  官  陳鴻清
一、上為正本係照原本作成。
二、如不服本判決，應於判決送達後20日內，向本院提出上訴狀
    並表明上訴理由（原判決所違背之法令及其具體內容或依訴
    訟資料可認為原判決有違背法令的具體事實），其未載明上
    訴理由者，應於提出上訴後 20 日內向本院補提理由書（上
    訴狀及上訴理由書均須按他造人數附繕本，如未按期補提上
    訴理由書，則逕予駁回上訴），並應繳納上訴裁判費新臺幣
    750 元。
                              書記官  李玉秀
中　　華　　民　　國　　111 　年　　10　　月　　31　　日